【裁判字號】    90,訴,617
【裁判日期】    900712
【裁判案由】    毒品危害防制條例
【裁判全文】
臺灣彰化地方法院刑事判決                            九十年度訴字第六一七號
    公  訴  人  臺灣彰化地方法院檢察署檢察官
    被      告  甲○○
右列被告因違反毒品危害防制條例案件，經檢察官提起公訴（九十年度毒偵字第三一
三號、第七一○號），本院判決如左：
    主  文
甲○○連續施用第一級毒品，處有期徒刑玖月；又連續施用第二級毒品，處有期徒刑
伍月，扣案之安非他命壹包（毛重零點肆公克）沒收銷燬之；應執行有期徒刑壹年，
扣案之安非他命壹包（毛重零點肆公克）沒收銷燬之。
    事  實
一、甲○○前因施用毒品案件，經依本院八十九年度毒聲字第一○五○號裁定送觀察
    、勒戒後，認無繼續施用毒品之傾向，由臺灣彰化地方法院檢察署檢察官依上開
    觀察、勒戒結果，分別於民國（下同）八十九年三月十三日、同年三月二十八日
    ，以八十九年度毒偵字第一二六○號、八十九年度毒偵字第一五二五號為不起訴
    處分確定。詎不知戒除惡習，仍分別基於概括犯意，均自八十九年九月初某日起
    至九十年四月一日止，在彰化縣彰化市○○里○○路九一巷四號住處，利用注射
    針筒將海洛因施打入靜脈或皮下之方式施用第一級毒品海洛因多次，約一天二次
    ，又將甲基安非他命置於玻璃管內再以火燒烤吸煙之方式施用第二級毒品甲基安
    非他命多次，約二、三天一次。嗣於九十年一月十二日十九時十分許，在彰化市
    ○○路七六號，為警查獲，並扣得安非他命一包（毛重○．四公克）。甲○○經
    本院以九十年度毒聲字第一○四三號裁定送觀察、勒戒後，認有繼續施用毒品之
    傾向。
二、案經彰化縣警察局彰化分局報告臺灣彰化地方法院檢察署檢察官偵查起訴。
    理  由
一、右揭犯罪事實，業據被告甲○○於本院審理時坦承不諱，且被告於九十年一月十
    二經警採尿送驗結果，呈嗎啡及甲基安非他命陽性反應，有彰化縣衛生局煙毒尿
    液檢驗成績書一紙附卷可稽。按海洛因施打入人體，經新陳代謝作用會以嗎啡形
    態排於尿液中，有法務部調查局七十九年二月二十七日陸(一)第四○二八八一號
    函可參，被告前揭採尿送驗結果，既呈嗎啡陽性反應，則被告自白施用施用第一
    級毒品海洛因，核與事實相符，此部份犯行足堪認定。另施用甲基安非他命者，
    在體內經由代謝會轉變成安非他命，一部分會以原形排出，故正常情形下施用甲
    基安非他命，其尿液中同時可檢出甲基安非他命及安非他命，施用安非他命者，
    其尿液中只會檢出安非他命，不會檢出甲基安非他命，被告獲案時所採尿液既呈
    甲基安非他命陽性反應，則被告應係施用甲基安非他命，被告雖係坦承施用安非
    他命，惟乃因不知安非他命與甲基安非他命之區別所致，業據其供承在卷，故被
    告自白施用第二級毒品，與事實相符，此部份犯行亦堪認定。次查，被告前因施
    用毒品案件，經送觀察、勒戒後，認無繼續施用毒品之傾向，由臺灣彰化地方法
    院檢察署檢察官依該觀察、勒戒結果，分別於八十九年三月十三日、同年三月二
    十八日，以八十九年度毒偵字第一二六○號、八十九年度毒偵字第一五二五號為
    不起訴處分確定，有各該不起訴處分書可憑，其於五年內再犯毒品危害防制條例
    第十條之罪，經裁定送觀察、勒戒後，認有繼續施用毒品傾向，有本院九十年度
    毒聲字第一○四三號裁定及臺灣彰化看守所附設勒戒處所九十年四月二十三日彰
    所戒字第一一八八號函附之證明書在卷可參，依毒品危害防制條例第二十條第三
    項前段規定，自應依法論科。
二、按海洛因係屬毒品危害防制條例第二條第二項第一款所示之第一級毒品，施用海
    洛因者，係違反同條例第十條第一項之施用第一級毒品罪；甲基安非他命係屬該
    條例第二條第二項第二款附表二所示之第二級毒品，施用甲基安非他命者，係違
    反同條例第十條第二項之施用第二級毒品罪。核被告所為，係犯毒品危害防制條
    例第十條第一項施用第一級毒品罪及同條第二項施用第二級毒品罪。公訴人認被
    告所施用係第一級毒品嗎啡類、第二級毒品安非他命，固有未洽，惟嗎啡與海洛
    因均係毒品危害防制條例第二條第二項第一款所示之第一級毒品，安非他命與甲
    基安非他命均係同條例第二條第二項第二款所示之第二級毒品，本院就被告施用
    海洛因及甲基安非他命之犯行自得逕予審究，且論罪法條同一，起訴法條自毋庸
    變更，附此敘明。被告為施用而持有第一級毒品海洛因及第二級毒品甲基安非他
    命，其持有之低度行為均應為施用之高度行為所吸收，皆不另論罪。其多次施用
    毒品海洛因及甲基安非他命之行為，均時間緊接，觸犯構成要件相同之罪名，顯
    係基於概括之犯意反覆為之，皆應依連續犯規定，論以一罪，並加重其刑。被告
    前開施用毒品之行為，除公訴人起訴被告於九十年一月十二日起前四日內之某日
    時施用第一級毒品一次，及自八十九年十月間至九十年一月十二日起前四日內之
    某日時施用第二級毒品多次外，其餘未據起訴，惟與起訴成罪部分有連續犯之裁
    判上一罪關係，為起訴效力所及，本院均應併予審理，附此敘明。被告所犯上開
    二罪間，犯意各別，犯罪構成要件不同，應分論併罰。爰審酌被告甫經觀察、勒
    戒，仍再度施用毒品，暨施用毒品之次數、期間、所生危害及其他一切情狀，各
    量處如主文所示之刑，並定其應執行之刑，以示懲儆。扣案之安非他命一包（毛
    重○．四公克），係毒品危害防制條例第二條第二項所示之毒品，應依同條例第
    十八條第一項前段規定併予宣告沒收銷燬之。
據上論斷，應依刑事訴訟法第二百九十九條第一項前段，毒品危害防制條例第十條第
一項、第二項、第十八條第一項前段，刑法第十一條前段、第五十六條、第五十一條
第五款，判決如主文。
本案經檢察官黃淑媛到庭執行職務。
中    華    民    國      九十      年       七       月      十二      日
                            臺灣彰化地方法院刑事第三庭
      審判長法官   鄭  永  玉
                                法      官   紀  佳  良
                                法      官   秦  慧  君
右正本證明與原本無異。
如不服本判決，應於判決送達後十日內向本院提出上訴狀( 須附繕本 )。
                                法院書記官   楊  年  雄
中    華    民    國      九十      年       七         月    十三      日
毒品危害防制條例第十條：
施用第一級毒品者，處六月以上五年以下有期徒刑。
施用第二級毒品者，處三年以下有期徒刑。


司法院資訊處製作；財團法人民間司法改革基金會備份。
